【裁判字號】    90,台上,1619
【裁判日期】    900321
【裁判案由】    違反毒品危害防制條例
【裁判全文】
最高法院刑事判決                                九十年度台上字第一六一九號
    上  訴  人  甲○○
    選任辯護人  臧百曄律師
右上訴人因違反毒品危害防制條例案件，不服台灣高等法院中華民國八十九年十月二
十七日第二審更審判決（八十八年度上更(一)字第二二三號，起訴案號：台灣板橋地方
法院檢察署八十六年度偵字第三○○六、一一二五七號），提起上訴，本院判決如左
：
    主  文
原判決撤銷，發回台灣高等法院。
    理  由
本件原判決認定：上訴人甲○○綽號「阿翔」、「吉利」，於民國八十年間因違反麻
醉藥品管理條例案件，經台灣士林地方法院判處有期徒刑六月，緩刑三年確定，復於
八十五年間再因違反肅清煙毒條例案件，經台灣臺北地方法院判處有期徒刑二年一月
確定（均未構成累犯），仍不知悔改。復基於販賣毒品海洛因圖利之概括犯意，於八
十六年一月間以不詳之方式、價格購入海洛因四大包，將之置放於台北縣五股鄉○○
路○段一二八巷二十二號三樓住處，預備將之分裝後販賣他人，旋於同年一月二十三
日下午三時三十分許，經警查獲上訴人、吳健榮、李玉錠（二人另案審理），並扣得
上訴人所有如原判決附表一編號一至五號所示之海洛因四大包、供販賣海洛因所用之
工具電子秤一台、分裝袋二大包、攪碎機一台、分裝湯匙一支等物；嗣經台灣板橋地
方法院檢察署檢察官於同日准予具保在外後，上訴人復承上開意圖營利之概括犯意，
於八十六年三月初以新臺幣（下同）八萬元之代價再向陳俊明（另案偵辦）購得海洛
因十八公克，同年四月七日晚上六時許，再為警在其新遷之台北市○○區○○路一○
三號二樓住處查獲，並扣得上訴人所有如原判決附表二編號一至五號所示之毒品海洛
因一包、供販賣海洛因之工具磅秤一組、砝碼四顆、分裝夾鏈袋十三只、包裝紙一張
等物。於八十六年四月十四日上訴人經台灣臺北地方法院檢察署檢察官准予限制住居
後，復承上之概括犯意，自八十六年五月底至同年六月二十五日止，以張上錦之（○
二）0000000號之電話聯絡後，上訴人至張上錦位於台北縣三重市○○街十六
號二樓住處樓下交與毒品，連續販賣海洛因四次予張上錦，每次一小包重約一錢（三
‧七五公克），價格二萬五千元。嗣警於同年六月二十八日在台北縣三重市○○路十
六號二樓查獲張上錦，經其供承海洛因係購自上訴人（張上錦涉犯煙毒案件部分另案
審理）等情。因而維持第一審論上訴人以連續販賣毒品罪，判處無期徒刑，褫奪公權
終身之判決，駁回其在第二審之上訴，固非無見。
惟按：（一）認定事實所憑之證據，須實際存在，就該案卷宗不難考見者，始克當之
。倘判決書內所記載之證據，與卷宗內筆錄或文件之內容不相適合，則其判決之根據
，實際上並不存在，自屬採證違法。原判決理由欄認定上訴人連續販賣海洛因四次予
張上錦，每次一小包重約一錢（即三‧七五公克），係用扣案之電腦郵資秤以資測量
分裝毒品 (原判決第六頁第四至六行 )，然原判決事實欄既記載扣案之電子秤於八十
六年一月二十三日即為警扣案 (原判決第二頁第一至五行），上訴人又如何得以該已
扣案之電子秤自八十六年五月底至同年六月二十五日止，作為販毒之工具似不無疑問
，原判決此部分之認定，有採證違法之違誤。（二）科刑之判決書，須將認定之犯罪
事實詳記於事實欄，然後於理由內逐一說明其憑以認定之證據，使事實與理由兩相一
致，方為合法。查原判決理由另記載上訴人所供承購入海洛因之時間，距為警查獲時
僅隔月餘，而購入之海洛因竟短少十餘公克，顯逾越其個人施用之份量，參以其購入
毒品之數量甚鉅，依常理應有販賣之犯行等情 (原判決第七頁第一至四行），似認定
上訴人於八十六年三月初購入海洛因後至同年四月七日為警查獲止，有出售海洛因之
犯行，然其於事實欄內僅記載上訴人仍係基於販賣毒品海洛因之意圖購入海洛因（原
判決第二頁第七至第九行），並未認定上訴人有出售毒品之犯行，自有事實與理由矛
盾之違法。（三）有罪之判決書，對於被告有利之證據不採納者，應記載其理由，刑
事訴訟法第三百十條第二款定有明文。查證人張上錦於原審法院前審調查時證稱：「
（上訴人）沒有（賣海洛因）」「抓我是保二，保二說甲○○指證我有槍，我誣攀他
」「檢察官與警員是一體的，沒有說實話」等語（見原審八十七年度上訴字第三六六
八號卷第九四頁），原審對此有利上訴人之證據未予採納，復未說明不予採納之理由
，亦有判決理由不備之違法。以上或為上訴意旨所指摘，或為本院得依職權調查之事
項，應認原判決仍有撤銷發回之原因。
據上論結，應依刑事訴訟法第三百九十七條、第四百零一條，判決如主文。
中      華      民      國     九十     年      三      月    二十一    日
                              最高法院刑事第十二庭
                                  審判長法官  林  增  福
                                        法官  邵  燕  玲
                                        法官  吳  昆  仁
                                        法官  陳  世  雄
                                        法官  惠  光  霞
      右正本證明與原本無異
                                              書  記  官
中      華      民      國     九十     年      三      月    二十六    日


司法院資訊處製作；財團法人民間司法改革基金會備份。
